【裁判字號】    89,易,2875
【裁判日期】    900409
【裁判案由】    偽造文書等
【裁判全文】
臺灣桃園地方法院刑事判決                        八十九年度易字第二八七五號
    公  訴  人  臺灣桃園地方法院檢察署檢察官
    被      告  甲○○
右列被告因偽造文書等案件，經檢察官提起公訴（八十九年度偵字第一三五五三號）
，本院判決如左：
    主  文
甲○○行使明知為不實之事項，而使公務員登載於職務上所掌之公文書，足以生損害
於公眾，處有期徒刑柒月。扣案甲○○汽、機車駕駛執照（駕照號碼Ｚ000000
000號）貳枚，除照片外均沒收。
    事  實
一、甲○○於民國八十九年六月間某日，在桃園縣中壢市忠勤郵局附近，明知人像照
    片二張為他人脫離本人所持有之物，竟意圖為自己不法之所有而侵占入己。甲○
    ○因所持有之汽、機車駕駛執照均遺失，於八十九年七月四日（起訴書誤植為六
    月某日）向交通部公路局新竹區監理所桃園監理站（下稱桃園監理站）申請遺失
    補發時，明知相片之人並非其本人，竟將上開二張相片交予承辦之公務員，使該
    公務員陷於錯誤而登載於其職務上所掌之公文書並發給補發之汽、機車駕駛執照
    各一枚，嗣於八十九年八月二十七日十四時三十分許，甲○○騎乘機車未帶安全
    帽為警查獲，竟提出上開機車駕駛執照表示照片為其本人，均足以生損害於監理
    機關核發駕駛執照之正確性，經警核對不符，始悉上情，並扣得汽、機車駕駛執
    照各一枚。
二、案經桃園縣警察局中壢分局報請臺灣桃園地方法院檢察署檢察官偵查起訴。
    理  由
一、訊據被告甲○○對於侵占遺失物犯行坦承不諱，惟矢口否認偽造文書犯行，辯稱
    ：伊係因辦理汽、機車駕照遺失補發時，因所攜帶之照片不足，始以所拾得之照
    片充之，伊並無偽造文書犯意云云。惟查，他人之人像照片與本人既不相同，於
    申請證件時自不得替用，此為一般之常識，被告為高職肄業且心智正常，為其所
    自承及本院審理所已知，對此當知之甚詳，豈有不知之理，且查被告於警訊及偵
    查時對於何以交付他人照片申請補發證件時，始則辯稱係因照片不夠，繼又改稱
    係因拿錯了，其前後之供述並不相符，足徵所辯為事後委卸之詞，無可採信。此
    外並有扣案貼有不詳之人照片之甲○○汽、機車駕駛執照各一枚、桃園監理站汽
    機車駕駛人審驗暨各項異動登記書二份在卷可稽，事證明確，被告犯行堪以認定
    ，應予依法論科。
二、核被告所為，係犯刑法第三百三十七條之侵占遺失物罪，第二百十六條、第二百
    十四條之行使使公務員登載不實文書罪。其使公務員登載不實文書之低度行為，
    為行使使公務員登載不實文書之高度行為所吸收，不另論罪；所犯上開二罪，有
    方法、結果之牽連關係，應從一重之行使使公務員登載不實文書罪處斷。公訴人
    另認被告應成立刑法第二百十六條、第二百十二條之行使變造特種文書罪，惟查
    ，被告確曾於八十九年七月四日向桃園監理站申請汽、機車駕駛執照補發，有桃
    園監理站函復之異動登記書二份在卷可憑，且扣案之汽、機車駕駛執照二枚，其
    駕照正面之膠膜並無拆損痕跡，鋼印完整，且背面之鋼印與正面之鋼印亦相符，
    並無變造情形，亦經本院勘驗屬實，有勘驗筆錄可稽，自無證據證明被告有變造
    特種文書犯行，惟公訴人既以此部分與其他有罪部分有牽連犯裁判上一罪關係，
    爰不另為無罪之諭知。爰審酌被告犯罪之動機、目的、手段，犯罪所生危害及犯
    罪後之態度等一切情狀，量處如主文所示之刑。扣案甲○○汽、機車駕駛執照各
    一枚（駕照號碼Ｚ000000000號）除照片外，經監理機關交付被告後，
    即為被告所有，且係因犯罪所得之物，應依刑法第三十八條第一項第三款規定諭
    知沒收。
三、本件被告於八十九年八月二十七日十四時三十分為警查獲後，已扣得其所持有之
    汽、機車駕駛執照各一枚，惟被告竟復於八十九年十月六日以汽車駕駛執照遺失
    為由，再向桃園監理站申請補發普通小型車駕駛執照，有八十九年十月六日汽機
    車駕駛人審驗暨各項異動登記表一份在卷可稽，被告所涉誣告犯嫌，應由檢察官
    另為處理，併予敘明。
據上論斷，應依刑事訴訟法第二百九十九條第一項前段，刑法第三百三十七條、第二
百十六條、第二百十四條、第五十五條、第三十八條第一項第三款，罰金罰鍰提高標
準條例第一條前段，判決如主文。
本案經檢察官鄭重文到庭執行職務。
中      華      民      國      九十        年    四      月    九      日
                                臺灣桃園地方法院刑事第一庭
                                    法  官    黃  斯  偉
右正本證明與原本無異。
如不服本判決，應於判決送達後十日內向本院提出上訴狀( 應附繕本 )，上訴於
臺灣高等法院。
                                    書記官    薛  淑玲
中      華      民      國      九十        年    四      月    十二    日
附論罪科刑依據之法條：
刑法第三百三十七條
意圖為自己或第三人不法之所有，而侵占遺失物、漂流物或其他離本人所持有之物者
，處五百元以下罰金。
刑法第二百十四條
明知為不實之事項，而使公務員登載於職務上所掌之公文書，足以生損害於公眾或他
人者，處三年以下有期徒刑、拘役或五百元以下罰金。
刑法第二百十六條
行使第二百十條至第二百十五條之文書者，依偽造、變造文書或登載不實事項或使登
載不實事項之規定處斷。


司法院資訊處製作；財團法人民間司法改革基金會備份。
